【裁判字號】    89,易,824
【裁判日期】    900315
【裁判案由】    詐欺
【裁判全文】
臺灣板橋地方法院刑事判決                          八十九年度易字第八二四號
    公  訴  人  臺灣板橋地方法院檢察署檢察官
    被      告  甲○○
    選任辯護人  林茂松
右列被告因詐欺案件，經檢察官提起公訴（八十八年度偵字第二六七六○號），本院
判決如左：
    主      文
甲○○無罪。
    理      由
一、公訴意旨略以：被告甲○○與丙○○（已另行判決）於民國八十一年間，在臺北
    縣新莊市○○路一二九號開設「泰安法律代書事務所」，明知渠等已無資力，竟
    共同基於意圖為自己不法所有之概括犯意聯絡與行為分擔，於八十一年底、八十
    一年十二月間，在臺北縣新莊市○○路附近、臺北縣新莊市○○○路七十六巷一
    弄一號之一，分別向乙○、吳碧霞、江黃秀戀、丁○○佯稱可提供坐落於台北縣
    板橋市○○○路市場附近之一楝房子設定抵押、或客戶急需錢用，以辦理銀行貸
    款，先開支票調借數天及新店有塊地可以投資等情，使乙○、丁○○信以為真不
    疑有他，因而陷於錯誤，分別交付四百九十九萬元、五百六十四萬元，由甲○○
    簽發本票、支票多張交付乙○、丁○○作為償還依據，然甲○○與丙○○錢拿走
    後，即不知去向，丁○○雖催促其辦理土地買賣相關手續，亦藉詞推託，而票據
    屆期提示均未兌現，又避不見面，乙○、丁○○始知受騙而訴請偵辦，因認被告
    涉有刑法第三百三十九條第一項之詐欺取財罪嫌云云。
二、按犯罪事實應依證據認定之，無證據不得推定其犯罪事實，又不能證明被告犯罪
    或其行為不罰者，應諭知無罪之判決，刑事訴訟法第一百五十四條、第三百零一
    條第一項分別定有明文；又認定不利於被告之事實，須依積極證據，茍積極之證
    據本身存有瑕疵而不足為不利於被告事實之認定，即應為有利於被告之認定，更
    不必有何有利之證據，而此用以證明犯罪事實之證據，猶須於通常一般人均不至
    於有所懷疑，堪予確信其已臻真實者，始得據以為有罪之認定，倘其證明尚未達
    到此一程度，而有合理性之懷疑存在，致使無從為有罪之確信時，即應為無罪之
    判決，此有最高法院八十二年度臺上字第一六三號判決、七十六年度臺上字第四
    九八六號、三十年度上字第八一六號等判例意旨可資參照；次按告訴人之告訴，
    係以使被告受刑事訴追為目的，是其陳述是否與事實相符，仍應調查其他證據以
    資審認，亦據最高法院五十二年度臺上字第一三○○號判例闡釋甚明；末按刑法
    上詐欺罪之成立，要以加害者有不法取得財物之意思而實施詐欺行為，被害者因
    此行為，致表意有所錯誤而為財產上處分，受有損害，且加害者所用行為，堪認
    為詐術者，始足當之，最高法院十九年度上字第一六九九號、四十六年度臺上字
    第二六○號等判例即宣示相同意旨，可供參考，從而交付財物者若無損害，或所
    受損害，非由欺罔行為陷於錯誤所致，均不得遽以詐欺罪相繩。
三、訊據被告甲○○堅詞否認有何詐欺犯行，辯稱：伊僅為丙○○開設之代書事務所
    職員，依丙○○指示代辦相關交易事宜，所代收乙○、丁○○之購地款均悉數轉
    交丙○○，伊未從中獲取利益，況丙○○已依約代乙○、丁○○等購地，然因原
    擬之先以戊○○名義購地，再移轉予丁○○等人取得之計畫，為戊○○因故拒絕
    協助辦理名下土地之移轉登記而受阻，致丁○○等遲遲不能取得所投資土地，伊
    事後為此亦積極與戊○○洽商未果；又乙○、吳碧霞、江黃秀戀等於八十年間曾
    將私蓄委請丙○○轉貸他人以轉取利息，嗣因丙○○週轉不靈，去向不明，乙○
    、吳碧霞、江黃秀戀等轉向伊求償，伊不得已而與渠等達成協議，約明俟有資力
    ，即分期攤還，並履行之等語；公訴人認被告涉有詐欺罪嫌，無非以告訴人乙○
    、丁○○等人之指訴，佐以被告及丙○○簽發之票據為其主要論據。
四、經查：被告甲○○就其辯解，已據提出與所辯相符之戊○○於八十二年六月十八
    日直承丙○○等以伊名義購買新店市○○段過橋坑小段四之一、四之二、四之
    三、四之四、四之五、四之六、四之七、四之八、三之四、三之五、三之八及四
    等地號土地十二筆，並辦理移轉登記，與催促請丙○○解決與伊間債務糾葛之存
    證信函影本、甲○○與乙○、吳碧霞、江黃秀戀等於八十二年十二月十三日簽具
    之切結書、甲○○與乙○於八十三年十二月十六日簽訂之和解書、甲○○匯款執
    據以及新店市○○段過橋坑小段三之四、三之五、三之八、四之一、四之四、四
    之五、四之六、四之八、四、四之二、四之三、四之七等地號土地之土地登記簿
    謄本等為證，俱徵被告甲○○確有承擔債務，及偕丙○○將丁○○投資金錢用於
    購買土地之行為無疑，而本院屢次傳喚戊○○無著，參合戊○○前開存證信函內
    容，亦見被告甲○○辯稱所購土地無法移轉予丁○○等，乃因戊○○因故未予配
    合等語，未可遽斥為虛妄，又遍閱全卷證，除乙○、丁○○之陳述外，無何吳碧
    霞、江黃秀戀指訴被告之書狀或接受訊問之紀錄，亦無與之相關而不利於被告之
    證據存卷，自無從憑空臆斷被告對渠二人有何犯行甚明；至告訴人乙○、丁○○
    雖提出被告及丙○○事後簽發之票據以供調查，惟此僅足證明被告及丙○○確有
    擔保債務履行之行為及有票據債務待履行之事實，尚難執之推論其前確實有何不
    法意圖及施用詐術之行為無誤，此外復查無其他積極事證足認被告自始有不法所
    有意圖，及施用何詐術使人陷於錯誤而交付財物，揆諸首開法條規定及說明，即
    無從以詐欺罪責繩之被告，爰判決如主文所示，以昭審慎。
據上論結，應依刑事訴訟法第三百零一條第一項，判決如主文。
本案經檢察官黃明絹到庭執行職務。
中      華      民      國     九十     年      三      月     十五     日
                                  臺灣板橋地方法院刑事第六庭
                                      法  官  蔡  新  毅
右正本證明與原本無異。
如不服本判決，應於判決送達後十日內，向本院提出上訴狀，上訴於臺灣高等法院。
                                      書記官  謝  麗  秋
中      華      民      國     九十     年      三      月     十五     日


司法院資訊處製作；財團法人民間司法改革基金會備份。
